【裁判字號】    89,訴,1253
【裁判日期】    890630
【裁判案由】    清償借款
【裁判全文】
臺灣臺中地方法院民事判決  八十九年度訴字第一二五三號
    原      告  臺中商業銀行股份有限公司
    法定代理人  戊○○
    訴訟代理人  丙○○
                            送.
    被      告  甲○○
                乙○○
右當事人間請求清償借款事件，本院判決如左：
    主    文
被告應連帶給付原告新臺幣壹佰肆拾玖萬肆仟肆佰柒拾柒元，及自民國八十八年十月
十九日起至清償日止，按年息百分之十點六０計算之利息，並自民國八十八年十一月
二十日起至清償日止，逾期在六個月以內者，按上開利率百分之十，逾期在六個月以
上者，其超過六個月部分，按上開利率百分之二十計算之違約金。
訴訟費用由被告連帶負擔。
    事    實
一、原告方面：
（一）聲明：如主文第一項所示。
（二）陳述：被告甲○○於民國八十八年三月十九日邀同被告乙○○為連帶保證人，
      向原告借款新臺幣（下同）一百七十萬元，約定借款期間自八十八年三月十九
      日起至九十二年三月十九日止，利息按週年利率百分之十點六計算，按月攤還
      本息，如不按月清償，即喪失期限利益，且逾期清償在六個月以內者，另按上
      開利率百分之十，逾期在六個月以上者，其超過六個月部分，按上開利率百分
      之二十計付違約金。詎被告甲○○自八十八年十月十九日起即未再依約繳付本
      息，屢經催討，均置之不理，迄今尚有如聲明所示之本金、利息及違約金仍未
      清償，為此提起本件訴訟。
（三）證據：提出借據一紙、約定書二份、授信資料查詢單、交易明細查詢各一紙為
      證。
二、被告甲○○方面：
（一）聲明：駁回原告之訴。
（二）陳述：
  １、八十七年底適逢國際金融風暴，曾向被告儲蓄部申請於八十八年三月十九日本
      金改為四十八期，利息仍維持原利率，未獲同意。嗣又遭九二一地震波及，被
      告不敢居住大里災區之房屋，尚須租屋生活，負擔加重，生活困苦，無力償還
      ，再次陳請原告體恤民困，被告平常繳息正常，並商討增加貸款額度、本金延
      緩三年後再繳納、利息調降等事宜，且被告有提供土地供抵押，貸款金額低於
      抵押土地之公告現值，又有保證人擔保，本預期可以獲得增貸，以維持正常週
      轉，孰料卻遭原告拒絕，造成財務困境。
  ２、近來金融機構一再降息，且因經濟不景氣，一般銀行貸款利率均在百分之七、
      八之間，若有繳息難處，尚可透過換約、變更貸款條件等方式，以度困境。惟
      本件原告均不調降利率，亦未配合政府紓困方案或災後重建優惠措施，讓災民
      無法獲得貸款，又維持高利率，無異令被告雪上加霜。
  ３、本件借款係九十二年三月十九日到期，現在尚未屆至清償期。
（三）證據：提出陳情書、臺中區中小企業銀行函、剪報各一件為證。
三、被告乙○○方面：
（一）聲明：同意原告之訴。
（二）陳述：對於原告之主張不爭執。
    理    由
一、本件原告主張被告甲○○於八十八年三月十九日邀同被告乙○○為連帶保證人，
    向原告借款一百七十萬元，約定借款期間自八十八年三月十九日起至九十二年三
    月十九日止，利息按週年利率百分之十點六計算，按月攤還本息，如不按月清償
    ，即喪失期限利益，且逾期清償在六個月以內者，另按上開利率百分之十，逾期
    在六個月以上者，其超過六個月部分，按上開利率百分之二十計付違約金，而被
    告甲○○自八十八年十月十九日起即未再依約繳付本息等語。被告甲○○則以本
    件借款尚未屆至清償期，且原告未配合政府紓困方案或災後重建優惠措施，調降
    利率等語，資以抗辯。
二、原告主張之事實，已據其提出與所述相符之借據一紙、約定書二份、授信資料查
    詢單、交易明細查詢各一紙為證，並為被告二人所不爭執，自堪信為真實。
三、被告甲○○雖辯稱：本件借款尚未屆至清償期云云，惟查，依被告二人所簽立之
    借據第三項特約條款第三點約定：「借款人在借款期間未按期攤還約定本息時，
    借款人及保證人均承認本借款之償還均喪失其期限之利益，經  貴行之請求應立
    即清償」；約定書第五條亦約定：「立約人對貴行所負一切債務，如有左列情形
    之一時，無須由貴行事先通知或催告，貴行得隨時減少對立約人之授信額度或縮
    短借款期限，或視為全部到期：１、任何一宗債務不依約清償本金。」約定書第
    六條約定：「主約人對貴行所負之一切債務，如有左列情形之一時，貴行得以合
    理期間通知或催告立約人後，減少對立約人之授信額度或縮短借款期限，或視為
    全部到期：１、任何一宗債務不依約付息時。」足徵兩造間定有其中一期債務未
    清償，本件借款即視為全部到期之約定，至臻明確。而被告甲○○對其自八十八
    年十月十九日起即未再繳付本息一節，亦不否認，則依兩造間之上述約定，本件
    借款已符合視為全部到期之條件，從而，原告訴請被告二人償還如主文第一項所
    示之本金、利息及違約金，即有所據，被告甲○○上開所辯，自無足採。
四、被告甲○○又辯稱原告不同意調降利率，亦未配合政府紓困政策增貸款項云云，
    惟按當事人間之私法活動，本諸私法自治、契約自由之原則，當事人對於締約之
    對象、內容，本即有自由決定之權利，且於締結契約後，當事人雙方均有依約履
    行之義務，設非不然，則當事人可任意遲延或拒絕給付，無疑將對債之履行造成
    阻力，而妨礙當事人間之意思活動。而被告甲○○所提及之政府紓困政策，並無
    強制性質，對於兩造間之契約自由，自無限制，則原告是否增貸款項予被告甲○
    ○，是否同意調整雙方間之借貸條件，原告均有決定之自由，被告甲○○尚不能
    以上開抗辯，解免其應負之清償責任。
五、從而，本件原告依消費借貸及連帶保證契約請求被告連帶給付原告一百四十九萬
    四千四百七十七元，及自八十八年十月十九日起至清償日止，按年息百分之十點
    六０計算之利息，並自八十八年十一月二十日起至清償日止，逾期在六個月以內
    者，按上開利率百分之十，逾期在六個月以上者，其超過六個月部分，按上開利
    率百分之二十計算之違約金，為有理由，應予准許。
據上論結，原告之訴為有理由，依民事訴訟法第八十五條第二項，判決如主文。
中      華      民      國    八十九    年      六      月      三十    日
                              臺灣臺中地方法院民事第三庭
~B審判長法官  林清鈞
~B法      官  張瑞蘭
~B法      官  莊嘉蕙
右為正本係照原本作成
如對本判決上訴，須於判決送達後二十日內，向本院提出上訴狀，同時表明上訴理由
；如已於本判決宣示後送達前提起上訴者，應於判決送達後十日內補具上訴理由，並
按他造當事人之人數附繕本。
中      華      民      國    八十九    年      六      月      三十    日
~B法院書記官


司法院資訊處製作；財團法人民間司法改革基金會備份。
